【裁判字號】    99,審訴,546
【裁判日期】    990831
【裁判案由】    毒品危害防制條例
【裁判全文】
            臺灣士林地方法院刑事判決
公  訴  人  臺灣士林地方法院檢察署檢察官
被      告  甲○○
上列被告因違反毒品危害防制條例案件，經檢察官提起公訴（99
年度毒偵字第975 號、第1193號、第1219號），被告於準備程序
中就被訴事實為有罪之陳述，本院合議庭裁定由受命法官獨任改
依簡式審判程序審理，並判決如下：
    主  文
甲○○施用第一級毒品，累犯，處有期徒刑捌月。又持有第二級
毒品純質淨重20公克以上，累犯，處有期徒刑壹年，扣案之第二
級毒品甲基安非他命（驗前總純質淨重陸拾柒點伍公克，驗餘總
淨重陸拾玖點肆陸公克）沒收銷燬，包裝該甲基安非他命之塑膠
空包裝袋貳個均沒收。應執行有期徒刑壹年伍月，扣案之第二級
毒品甲基安非他命（驗前總純質淨重陸拾柒點伍公克，驗餘總淨
重陸拾玖點肆陸公克）均沒收銷燬，包裝該甲基安非他命之塑膠
空包裝袋共貳個均沒收。
    事實及理由
一、本件犯罪事實及證據，除引用檢察官起訴書之記載（如附件
    起訴書）外，另補充：被告甲○○於本院準備程序及審理中
    之自白核與起訴書所載之其他證據相符，足見被告之自白與
    事實一致，本件事證明確，被告之犯行洵堪認定，應依法論
    科。
二、論罪科刑：
（一）按實務上針對罪數問題所建立之吸收犯理論中，所謂「高
      度行為吸收低度行為」係基於法益侵害之觀點，認為當高
      度行為之不法內涵足以涵蓋低度行為時，方得論以吸收犯
      。而98 年5月20日修正並於同年11月20日施行之毒品危害
      防制條例第11條，既將同屬持有毒品行為之處罰依數量多
      寡而分別論處，顯見立法者乃係有意以持有毒品數量作為
      評價持有毒品行為不法內涵高低之標準，由此可推知當行
      為人持有毒品數量達法定標準以上者，相較於僅持有少量
      毒品之不法內涵較高、法定刑亦隨之顯著提升，縱令行為
      人係為供個人施用而持有毒品，亦因該持有毒品行為之不
      法內涵已非原本施用毒品行為所得涵蓋，自不得拘泥於以
      往施用行為吸收持有行為之既定見解，應本諸行為不法內
      涵高低行為判斷標準，改認持有法定數量以上毒品之行為
      屬重度行為而得吸收施用毒品之輕度行為。而本件被告於
      99年4 月30日晚上6 時許施用第一、二級毒品，嗣於99年
      5 月1 日為警查獲持有施用後剩餘之第二級毒品甲基安非
      他命2 包，驗前純質淨重達67.5公克，超過上開同條第4
      項所規定之20公克，有內政部警政署刑事警察局99年5 月
      13日刑鑑字第0990060566號鑑定書1 份（99年度毒偵字第
      975 號卷第70頁）可憑，應論以毒品危害防制條例第11條
      第4 項之罪。
（二）核被告如起訴書犯罪事實欄(一)所為，係犯毒品危害防制條
      例第10條第1 項、第2 項之施用第一級、第二級毒品罪，
      又被告施用第一級毒品海洛因、第二級毒品甲基安非他命
      前持有之低度行為為施用之高度行為所吸收，均不另論罪
      。再被告以將第一級毒品海洛因混合第二級毒品甲基安非
      他命置於玻璃球吸食器內燒烤吸食其煙霧之方式，同時施
      用第一級毒品海洛因及第二級毒品甲基安非他命1 次，係
      以一行為同時觸犯上開2 罪名，為想像競合犯，應從一重
      之施用第一級毒品罪處斷。
（三）就起訴書犯罪事實欄(二)所為，則係犯毒品危害防制條例第
      10條第1 項之施用第一級毒品罪及同條例第11條第4 項之
      持有逾量第二級毒品罪。被告以將第一級毒品海洛因混合
      第二級毒品甲基安非他命置於玻璃球吸食器內燒烤吸食其
      煙霧之方式，同時施用第一級毒品海洛因、第二級毒品甲
      基安非他命，係想像競合犯，應從一重之施用第一級毒品
      罪論處。被告持有第一級毒品後進而施用，其持有之低度
      行為應為施用之高度行為所吸收，故不另論其持有毒品罪
      。又毒品危害防制條例第11條第4 項之持有逾量第二級毒
      品罪、其持有逾量第二級毒品甲基安非他命，意在供己施
      用，其施用之輕度行為應為持有逾量毒品之重度行為吸收
      ，不另論罪（最高法院93年度臺上字第2259號判決意旨參
      照）。復被告同時施用第一、二級毒品，並觸犯持有逾量
      第二級毒品罪，為想像競合犯，依刑法第55條前段規定，
      從一重之持有逾量第二級毒品罪處斷。被告持有逾量第二
      級毒品部份業經蒞庭檢察官於本院99年8 月24日審判程序
      中當庭追加起訴法條毒品危害防制條例11條第4 項，併此
      敘明。
（四）被告所犯上開2 罪，犯意個別，罪名不同，應分論併罰。
      再被告有上述起訴書所載前科執行情形，此有臺灣高等法
      院被告前案紀錄表1 份在卷可佐，其於前案有期徒刑執行
      完畢後，5 年以內故意再犯本件有期徒刑以上之各罪，均
      為累犯，均應依法加重其刑。再按，毒品危害防制條例認
      施用毒品者具「病患性犯人」之特質，除降低施用毒品罪
      之法定刑外，並採以觀察、勒戒方式戒除其身癮及以強制
      戒治方式戒除其心癮之措施，足認僅對於施用毒品之犯人
      科以重刑，並不能使其戒除毒癮。另參諸世界各國之醫療
      經驗及醫學界之共識，咸認施用毒品成癮者，其心癮甚難
      戒除，絕難戒絕斷癮，致其再犯率均偏高（以新加坡為例
      ，其執行強制戒治後再犯比例高達百分之72至75）。因此
      施用毒品者無法戒絕毒癮，一再施用，本為施用毒品者之
      特性，再犯施用毒品罪，量刑不宜過重，且新修正刑法已
      採一罪一罰，對於施用毒品者，每次施用毒品之犯行，均
      分別處罰，已足制裁被告各次施用毒品之犯行。本案被告
      雖於97年間，因施用毒品案件，分別經本院以99 年 度審
      訴字第292 號判決處有期徒刑7 月、7 月、4 月，應執行
      有期徒刑1 年4 月確定，惟本院依據上揭說明並審酌刑法
      第57條所列各項情狀及被告曾經觀察、勒戒及強制戒治，
      仍無法戒除毒癮，復又觸犯本件犯行，可認被告具有「病
      患性犯人」之特質，其施用毒品係傷害自身健康，所生危
      害非鉅，又本件犯後被告已坦承犯行等一切情狀，分別量
      處如主文所示之刑，並定其應執行刑。
三、扣案之第二級毒品甲基安非他命（驗前總毛重71.43 公克，
    總淨重69.59 公克，取樣0.13公克，驗餘總淨重69.46 公克
    ）應依毒品危害防制條例第18條第1 項前段規定宣告沒收銷
    燬，而包裝上開海洛因之塑膠空袋1 個為被告所有供本件持
    有毒品犯罪所用之工具，業據被告於本院準備程序中供承明
    確，乃依刑法第38條第1 項第2 款、第3 項之規定，宣告沒
    收。
據上論斷，依刑事訴訟法第273 條之1 第1 項、第299 條第1 項
前段、第310 條之2 、第454 條，毒品危害防制條例第10條第1
項、第2 項、第11條第4 項、第18條第1 項前段，刑法第11條、
第47條第1 項、第51條第5 款、第38條第1 項第2 款，判決如主
文。
本案經檢察官曾勁元到庭執行職務。
中    華    民    國    99    年    8     月    31    日
                  臺灣士林地方法院刑事第一庭
                          法  官  洪英花
以上正本證明與原本無異。
如不服本判決，應於收受判決後10日內向本院提出上訴書狀，並
應敘述具體理由。其未敘述上訴理由者，應於上訴期間屆滿後20
日內向本院補提理由書 (均須按他造當事人之人數附繕本)「 切
勿逕送上級法院」。
                          書記官  趙彩彤
中    華    民    國    99    年    8     月    31    日
附錄本案論罪科刑法條之依據：
毒品危害防制條例第10條
施用第一級毒品者，處 6 月以上 5 年以下有期徒刑。
施用第二級毒品者，處 3 年以下有期徒刑。
毒品危害防制條例第11條第4 項
持有第二級毒品純質淨重20公克以上者，處6 月以上5 年以下有
期徒刑，得併科新臺幣70萬元以下罰金。

司法院資訊處製作；財團法人民間司法改革基金會備份。
